臺灣高雄地方法院刑事判決　　　　　　　　　　　　九十三年度交易字第二四二號
　　公　訴　人　臺灣高雄地方法院檢察署檢察官
　　被　　　告　甲○○
右列被告因公共危險案件，經檢察官聲請簡易判決處刑（聲請簡易判決處刑案號：九
十三年度偵字第二０四四五號），本院認應適用通常程序判決如左：
    主      文
甲○○無罪。
    理      由
一、公訴意旨以：甲○○於民國（下同）九十三年十月二日晚間十時至十一時許止，
    在高雄市○○路某商家與友人飲酒，期間共飲用二杯（玻璃酒杯）之玫瑰紅酒。
    甲○○明知喝酒後反應力及注意力降低，已無法安全駕駛車輛，仍勉強駕駛車牌
    號碼為九五九七—ＪＧ號自用小客車，自上開處所出發往高雄縣鳳山市○○路一
    五一號住處方向行駛，嗣於翌日（三日）一時三十分許，沿鳳山市○○路○○道
    北向南行駛至光遠路右轉時，不慎誤入光遠路對向車道，進而擦撞停放在同路一
    ○一號前停車格內車牌號碼為ＺＺ─○一七○號及ＪＪ─二八九八號租賃小客車
    ，後撞擊停放在同路一○七號騎樓上車牌號碼為ＹＹ─八二七三號租賃小客車，
    始停止行進，致袁主耀所有上開租賃自小客車前車頭或右車頭毀損，嗣經警前往
    現場處理，並當場測得其吐氣酒精濃度為○‧○二ＭＧ╱Ｌ，因認甲○○涉有刑
    法第一百八十五條之三之酒後駕駛罪嫌云云。
二、按犯罪事實應依證據認定之，無證據不得認定其犯罪事實。又不能證明被告犯罪
    者，應諭知無罪之判決，刑事訴訟法第一百五十四條第二項、第三百零一條第一
    項定有明文。再者，「事實之認定，應憑證據，如未能發現相當證據，或證據不
    足以證明，自不得以推測或擬制之方法，以為裁判基礎」，最高法院四十年台上
    字第八六號著有判例。
三、本件公訴人認被告甲○○涉有上開酒後駕駛之公共危險罪嫌，無非以被告自白確
    有於前揭時、地酒後駕車肇事，證人即被害人袁主耀之證詞，酒精測試表、刑法
    第一百八十五條之三案件測試觀察紀錄表報告書、舉發違反道路交通管理事件通
    知書、道路交通事故現場圖、道路交通事故調查報告表（一）（二）及現場照片
    十幀等為其論據。惟訊據被告堅決否認有前揭犯行，並辯稱：其固有飲酒，但並
    未酒醉，當天駕車沒有問題，且係因閃避逆向行駛之機車而肇事等語。經查：
  （一）依被告所供：本件肇事係緣於閃避逆向行駛之機車，以致駕駛失控而肇事乙
        節，業據其於案發之初，在肇事現場及警詢時即已供承甚明，此有卷附之道
        路交通事故現場圖肇事經過摘要及被告警詢筆錄等之載述可證（警卷第二～
        三、一０頁），且被告於警詢時供稱：其當時沿鳳山市○○路○○道北向南
        行駛，至瑞竹路與光遠路交岔路口右轉時，因閃避光遠路西向東逆向欲進入
        瑞竹路之二部機車，其即失控擦撞停放於停車格之前揭三輛租賃小客車，該
        路口設有閃光號誌，其行向為閃光紅燈，其當時車速為時速六十公里左右等
        詞；再依卷附道路交通事故現場圖所示（警卷第一０頁），被告小客車自瑞
        竹路右轉光遠路，竟全車偏駛入對向車道之慢車道上，甚且撞及停放對向車
        道路邊停車格內之被害人車輛，以其嚴重偏駛之情狀觀之，亦與其所供高速
        右轉，並閃避光遠路上逆向行駛之機車等語相符；顯見被告駕車行經上開交
        岔路口處右轉時，雖面臨閃光紅燈號誌，但既未減速慢行，亦無暫停觀察路
        口行車狀況，即逕以高達六十公里時速進入該路口右轉，以致驟遇自光遠路
        逆向往交岔路口駛來之機車，為閃避該機車，造成所駕駛小客車失控，撞及
        停放路邊之車輛而肇事，關於此節，亦與被告於審理時所供亦屬一致（本院
        卷第二一頁）；復有道路交通事故調查報告表（二）第３４欄肇因研判，亦
        認被告係因超速失控而肇事（第１３項），而非酒醉（後）駕駛失控（第２
        １項）可供參佐【警卷第一一頁反面肇事因素索引表、第一二頁道路交通事
        故調查報告表（二）】，益徵被告所供係因高速行車而至前開路口右轉而致
        失控肇事屬實。
  （二）其次，被告於本院審理時供稱：其有飲酒，但未酒醉，當天僅飲用二杯玻璃
        酒杯之紅酒，且飲酒離肇事約隔四、五小時等語，且被告經警測試其吐氣後
        之酒精濃度僅有每公升０‧０二毫克，此有酒精測試表在卷足稽（警卷第八
        頁）；又衡諸道路交通安全規則第一百十四條第二款之規定：「汽車駕駛人
        飲用酒類後其吐氣所含酒精濃度超過每公升０‧二五毫克以上者，不得駕車
        。」是知法規禁止駕車之標準係設定於吐氣所含之酒精濃度超過每公升０‧
        二五毫克以上者，然本件被告經肇事後經測試結果，其吐氣後之酒精濃度僅
        有每公升０‧０二毫克，已如前述，尚不及於法定禁止駕駛標準之十二分之
        一，則被告酒後駕駛，是否已不能安全駕駛動力交通工具之程度，如依法規
        標準觀察，顯有疑義。況承辦員警就本件車禍肇事原因，亦認係超速失控所
        致，而非酒醉駕駛，已述之於前，因此，員警所開具之舉發違反道路交通管
        理事件通知書亦係因被告無照駕駛（禁駛）之違規而開立，並非酒後駕駛，
        可見之卷附舉發違反道路交通管理事件通知書影本即明（警卷第一六頁），
        是以公訴人以此與起訴事實無關之舉發違反道路交通管理事件通知書為據，
        自不足憑。
  （三）至證人即被害人袁主耀之證詞，道路交通事故現場圖、道路交通事故調查報
        告表（一）（二）及現場照片十幀等等證據，均僅足以證明確有於前揭時、
        地發生上開車禍，但車禍發生之原因繁多，當不得僅以車禍發生之結果即逕
        為擬制、推測被告酒後駕駛有達於不能安全駕駛之程度，況被告係因高速右
        轉且閃避逆向行駛之機車以致車輛失控肇事乙節，而非因被告酒後駕駛所致
        ，已述之於前；復就刑法第一百八十五條之三案件測試觀察紀錄表報告書所
        載（警卷第九頁），亦僅以被告有車禍肇事跡象，認其顯然無法安全駕駛，
        然車禍肇事既難謂與被告酒後駕駛相關，則該紀錄表報告書所載，無非陷於
        因果循環論斷之謬誤，自不可採；又員警所開具之舉發違反道路交通管理事
        件通知書亦非認定被告有酒後駕駛之違規行為，已於前述，公訴人誤以之為
        憑，亦無足據。
四、綜上所述，公訴人認定被告甲○○上開犯嫌所憑之證據，無非僅能認定被告確有
    車禍之發生，然尚不得僅憑發生車禍之結果，即推測、擬制被告已有酒後駕駛，
    已達不能安全駕駛動力交通工具之程度，此外，復無其他積極證據足資證明被告
    有何酒後違背安全駕駛之犯行，揆諸前開條文規定及最高法院判例意旨，自不得
    遽為不利被告事實之認定，不能證明被告犯罪，應為被告無罪判決之諭知。
據上論斷，應依刑事訴訟法第四百五十二條、第三百零一條第一項，判決如主文。
本案經檢察官乙○○到庭執行職務。
中　　　華　　　民　　　國　　　九十三　　　年　　十二　　月　　十五  　日
                                  臺灣高雄地方法院交通法庭
                                      審判長法  官  黃仁松
                                            法  官  陳玉聰
                                      　　　法　官  高思大
右正本證明與原本無異。
如不服本判決，應於判決送達後十日內向本院提出上訴狀，上訴於台灣高等法院高雄
分院（須附繕本）。
                                      　　　書記官  蔡語珊
中　　　華　　　民　　　國　　九十三　　年　　 十二 　　月　　 十六 　　日
